臺灣苗栗地方法院刑事裁定
111年度苗秩聲字第2號
原處分機關  苗栗縣警察局頭份分局
聲明異議人
即受處分人  王語澄


上列聲明異議人即受處分人因違反社會秩序維護法事件，對於苗
栗縣警察局頭份分局中華民國111年10月14日所為之處分（份警
偵社維字第11100028770號）聲明異議，本院裁定如下：
    主  文
聲明異議駁回。
    理  由
一、原處分意旨略以：聲明異議人即受處分人王語澄（下稱異議
    人）於民國111年9月4日16時20分許在苗栗縣○○市○○路000巷
    0號8樓即林緯翰住家門口，張貼「奉勸做人要有良心，東西
    可以亂吃，話不能亂說」等字樣之紙張，經異議人坦承上開
    事實經過，並有證人林緯翰之指述及社區監視器錄影畫面可
    證，爰依社會秩序維護法第90條第2款規定，於111年10月14
    日以份警偵社維字第11100028770號處分書，裁罰新臺幣（
    下同）1,500元等語。
二、聲明異議意旨略以：林緯翰為異議人住處下方樓層之住戶，
    並為社區委員卻造謠異議人，致異議人承受社區異議眼光，
    異議人曾多次委請社區秘書協調，林緯翰卻不予理會，異議
    人不得已，方會於上開時地張貼紙張，以表達自身立場，依
    社會秩序維護法第12條規定，應為不罰等語。
三、按有左列各款行為之一者，處新臺幣三千元以下罰鍰或申誡
    ：二、未經他人許可，張貼、塗抹或畫刻於他人之交通工具
    、圍牆、房屋或其他建築物者。社會秩序維護法第90條第2
    款定有明文。次按對於現在不法之侵害，而出於防衛自己或
    他人權利之行為，不罰。社會秩序維護法第12條固定有明文
    。而正當防衛要件，以遇有現在不法之侵害，始能成立，如
    不法侵害已過去，或預料有侵害而不法侵害尚未發生，則其
    加害行為，自無正當防衛可言。而所謂「現在不法之侵害」
    ，指侵害之現在性、急迫性、迫切性，即法益之侵害已迫在
    眉睫（最高法院107年度台上字第2968號裁定意旨參照）。
    查：
　㈠異議人自陳有於上開時地，張貼紙張於林緯翰住處大門之行
    為（見本院卷第7、32頁），核與林緯翰之證述大致相符（
    見本院卷第17至19頁），並有社區電梯監視器畫面截圖在卷
    可憑（見本院卷第37至43頁），則異議人有未經林緯翰同意
    即張貼紙張於林緯翰住處之行為，已可認定。
　㈡至異議人抗辯其行為符合正當防衛應屬不罰乙節，因有關林
    緯翰是否有向社區住戶陳述不實事實乙節，因林緯翰之陳述
    行為業已終了，是不論其所述是否為真或有無不法，均非「
    現時急迫」之侵害，依前揭說明，並無成立正當防衛之餘地
    ；況異議人就林緯翰所述事項既已於社區之LINE群組留言陳
    述相關事項並表明立場，林緯翰亦為該群組之成員，有林緯
    翰所提LINE對話內容截圖在卷可考（見本院卷第45至51頁）
    ，即已達異議人所謂澄清名譽之效果，可見異議人張貼紙張
    之行為亦非澄清名譽所必要，亦與正當防衛之要件未合。從
    而，異議人主張其行為為正當防衛，應屬不罰等語，為無理
    由，應予駁回。
四、依社會秩序維護法第57條第2項，裁定如主文。
中    華    民    國   111    年    12    月    1     日
                  苗栗簡易庭    法  官  顏碩瑋 
以上正本證明與原本無異。
本裁定不得抗告。
　　　　　　              　　　書記官  蔡孟穎
中　　華　　民　　國　　111 　年　　12　　月　　1 　　日